最高法院刑事判決　　　　　　　　　　　　　　　　九十三年度台上字第九四一號
　　上　訴　人　甲○○
　　選任辯護人　孫銘豫律師
右上訴人因違反證券交易法案件，不服台灣高等法院中華民國九十二年八月二十八日
第二審更審判決（九十二年度上更(二)字第一○九號，起訴案號：台灣台北地方法院檢
察署八十四年度偵字第一七七六七號），提起上訴，本院判決如左：
    主  文
原判決關於甲○○部分撤銷，發回台灣高等法院。
    理  由
本件原判決認定：上訴人甲○○代表金島事業股份有限公司擔任正豐化學股份有限公
司（下稱正豐公司）之常務董事並任董事長，於民國八十二年十二月間，意圖非法抬
高正豐公司在證券交易所上市股票之交易價格，連續以不知情之陳淑美、劉建章、王
建章、梁鳳臻等人名義，在天佑證券股份有限公司（下稱天佑公司）開立帳戶；及以
不知情之梁鳳臻、王建章、陳方幼、沈南山等人名義，在環球證券股份有限公司（下
稱環球公司）開立帳戶，並自八十二年十二月十日起至八十三年一月十日止，連續以
上開人頭帳戶，利用不知情之天佑公司營業員陳文秀、環球公司營業員陳信宏下單，
買賣正豐公司股票。在上開特定時間內之八十二年十二月十一日、十三日、十六日、
二十九日、三十日、三十一日、八十三年一月七日、八日、十日，均以高於平均買價
、接近最高買價之價格，大量買入正豐公司之股票（詳如原判決附表一、二所示），
使該股票之收盤價從八十二年十二月十日之新台幣（下同）五十七‧五元，上漲至八
十三年一月十日之八十七‧五元，計上漲三十元，漲幅達百分之五二‧一七，致其成
交價格呈異常現象等情。因而撤銷第一審關於上訴人部分之判決，改判論處上訴人違
反對於在證券交易所上市之有價證券，不得有意圖抬高或壓低集中交易市場某種有價
證券之交易價格，自行及以他人名義對該有價證券，連續以高價買入或以低價賣出之
行為之規定罪刑，固非無見。
惟查：(一)、有罪之判決書，須先認定犯罪事實，然後於理由內敘明其認定犯罪所憑之
證據，方足以資論罪科刑。原判決事實雖記載：上訴人利用人頭帳戶於八十二年十二
月十一日、十三日、十六日、二十九日、三十日、三十一日、八十三年一月七日、八
日、十日，連續以高於平均買價或接近最高買價之價格，大量買入正豐公司之股票，
致使該股票之收盤價從八十二年十二月十日之五十七‧五元，上漲至八十三年一月十
日之八十七‧五元，計上漲三十元，漲幅達百分之五二‧一七，因認上訴人有意圖抬
高正豐公司股票交易價格，連續以高價買入之行為。但正豐公司之股票，是否確從八
十二年十二月十日之五十七‧五元，上漲至八十三年一月十日之八十七‧五元，每股
上漲三十元，漲幅達百分之五二‧一七？原判決並未於理由欄內，敘明其所憑之證據
及認定之理由，自不足為適用法律之依據。(二)、證據雖已調查而其內容尚未明瞭者，
即與未經調查無異，如遽行判決，仍屬應於審判期日調查之證據而未予調查。原判決
既認定，上訴人係利用不知情之人頭，即以陳淑美等多人之名義，在天佑公司、環球
公司下單買賣正豐公司股票。又依卷內資料，上訴人於下單時業已填載「買進委託書
」，並在委託人簽章欄蓋用各該人頭之印章（見法務部調查局北部地區機動工作組卷
宗內資料）。則上訴人於利用不知情之人頭買賣股票時，有無偽造他人名義之委託書
（即私文書）並持以行使，而為起訴效力所及？原審未予調查審認，亦有疏漏。(三)、
有罪之判決書其宣示之主文，與所載之事實及理由必須互相適合，否則即屬理由矛盾
，其判決當然為違背法令。原判決事實認定，上訴人係利用不知情之「人頭」買賣股
票；其理由亦敘明，上訴人係以「他人」名義，連續以高價買入股票（見原判決第九
面第二行、第十七行），亦即上訴人並未以自己之名義，買賣正豐公司之股票。但其
主文卻諭知上訴人「﹃自行﹄及以他人名義」，連續以高價買入股票，亦有理由矛盾
之違誤。(四)、已受請求之事項未予判決者，其判決當然為違背法令，刑事訴訟法第三
百七十九條第十二款定有明文。依據檢察官起訴之事實，上訴人除利用陳淑美、劉建
章、王建章、梁鳳臻、陳方幼、沈南山等人為人頭帳戶，買賣正豐公司股票外；亦利
用李堂林為人頭帳戶，買賣正豐公司股票（見偵查卷第九十三頁背面），並按裁判上
一罪起訴。此部分事實（即利用李堂林為人頭帳戶部分）是否成立犯罪？原審未予調
查審認，亦有已受請求之事項未予判決之違法。以上或為上訴意旨指摘所及，或為本
院得依職權調查之事項，應認原判決關於上訴人部分，仍有撤銷發回更審之原因。又
原判決說明不另為免訴諭知部分，基於審判不可分原則，併予發回。另原判決第四面
第十四行所載「八十三年十二月一日起至同年月九日止」之「八十三年」，諒係「八
十二年」之誤，併此指明。
據上論結，應依刑事訴訟法第三百九十七條、第四百零一條，判決如主文。
中　　　華　　　民　　　國　　九十三　　年　　　二　　　月　　二十六　　日
                              最高法院刑事第八庭
                                  審判長法官  陳　炳　煌
                                        法官  陳　世　雄
                                        法官  韓　金　秀
                                        法官  吳　信　銘
                                        法官  徐　文　亮
      右正本證明與原本無異
                                              書  記  官
中　　　華　　　民　　　國　　九十三　　年　　　三　　　月　　　二　　　日
                                                                       ：
